【裁判字號】    90,訴,1526
【裁判日期】    901226
【裁判案由】    地價稅
【裁判全文】
臺中高等行政法院判決                              九十年度訴字第一五二六號
                              .
    原      告  甲○○
    代  表  人  乙○○
    訴訟代理人  丙○○
右當事人間因地價稅事件，原告不服臺中縣政府中華民國九十年九月十三日九○府訴
委字第二六二二一四號訴願決定，提起行政訴訟。本院判決如左︰
    主  文
原告之訴駁回。
訴訟費用由原告負擔
    事  實
甲、事實概要：
緣原告因台中縣大里市（二）第五、六、七鄰里市地重劃完成分配取得坐落大里市○
○段一００、一０二、一０三、一０六地號四筆土地，並於民國八十七年十月二十日
登記完成及八十八年七月十三日完成驗收，被告大屯分處依地政機關所送之土地地籍
整理清冊，按土地稅減免規則第十七條規定恢復課徵地價稅並自八十九年起減半徵收
二年，計課徵地價稅新台幣（下同）三０四、三五八元。惟原告異議同段一０二地號
尚未點交，屬重劃未完成土地，地價稅應繼續免徵，嗣經台中縣政府函復上開土地除
一０二地號尚未點交屬重劃未完成，其餘一００、一０三、一０六地號等三筆土地均
已重劃完成，依規定仍應課徵地價稅並減半徵收二年。經被告大屯分處重新核算原告
八十九年地價稅二一五、０六三元。原告不服，申請復查，未獲變更，提起訴願，亦
遭決定駁回，遂提起本件行政訴訟。
乙、兩造之聲明﹕
一、原告訴之聲明﹕請求判決原處分及訴願決定均撤銷。
二、被告答辯之聲明﹕請求判決駁回原告之訴。
丙、兩造之陳述﹕
一、原告起訴意旨略以﹕
（一）原告所有坐落大里市二期第五、六、七鄰里土地參與市地重劃，嗣分配取得坐
      落大里市○○段第一００、一０二、一０三、一０六等地號四筆土地，其中第
      一０二號土地迄未完成重劃及點交，稅捐機關（被告）固有就該地號免徵地價
      稅，惟對其他三筆土地與第一０二號互有連帶使用關係之土地課徵地價稅，對
      原告而言顯有不當。
（二）原告所分配取得之四筆土地，在使用上互有連帶關係，於二年餘前重劃完成，
      本有台灣電力公司欲承租原告四筆土地，只因第一０二號地無法完成重劃，致
      使原告無法與台灣電力公司訂立租賃契約，而且一拖就是二年有餘，平白造成
      原告損失不貲，被告竟置原告重大損失於不顧，而執意非徵地價稅不可，於情
      於理均顯示政府照顧民眾不力造成民怨。
（三）第一０二號土地至今仍未點交與原告使用，被告機關無視於原告之重大損失，
      竟欲讓原告承受雙重損失，此種情形再徵地價稅，確實有不妥之處。
（四）綜上所陳，敬請鈞院注重民情，為如訴之聲明之裁判。
二、被告答辯意旨略以﹕
（一）按「區段徵收或重劃地區內土地，．．．辦理完成後，自完成之日起其地價稅
      或田賦減半徵收二年。」為土地稅減免規則第十七條所明定。另按「本辦法所
      稱重劃完成作之日，係指地籍測量，土地登記、工程驗收、實地指界及交接土
      地等各項工作均完成之日。」為市地重劃辦法第三條之一所明定。
（二）卷查原告所有大里大義段一００、一０二、一０三、一０六地號四筆，係大里
      （二）第五、六、七鄰里重劃完成分配取得之土地，其登記日期為八十七年十
      月二十日驗收完成日為八十八年七月十三日，惟其中一０二地號因尚未點交屬
      重劃未完成，應繼續免課徵地價稅，其餘一００、一０三、一０六地號三筆土
      地均已完成登記點交。屬重劃完成土地，依首揭稅法規定課徵系爭三筆土地八
      十九年地價稅二一五、０六三元，並無違誤。
（三）原告之主張，經查依台中縣政府八十九年十二月五日八九府地劃字第三三四０
      一一號函說明二：「按市地重劃實施辦法第三條之一規定『本辦法所稱重劃完
      成之日，係指地籍測量、土地登記、工程驗收、實地指界及交接土地等各項工
      作均完成之日』。旨揭地號（大里市○○段一００、一０二、一０三、一０六
      地號），除大義段一０二地號上有建物未點交外，其餘地號皆完備上開各項工
      作。」，本件系爭土地重劃工作，既經主管機關認定重劃完成，依土地稅減免
      規則第十七條前段規定，自無免稅之適用；且上開四筆系爭土地雖互為毗鄰，
      惟各筆土地界址明確其產權獨立完整，並不影響其處分權，且各筆土地均面臨
      道路，可自行出入使用，亦無土地稅法第二十二條第一項所稱限制建築或不能
      建築，仍作農業用地使用可改課田賦之情況。原告主張重劃土地因其中大義段
      一０二地號未完成，致不能一併使用，造成損失不貲，要求毗鄰土地一併免徵
      地價稅，於法無據。
    理  由
一、按「區段徵收或重劃地區內土地，．．．辦理完成後，自完成之日起其地價稅或
    田賦減半徵收二年。」為土地稅減免規則第十七條所明定。另按「本辦法所稱重
    劃完成作之日，係指地籍測量，土地登記、工程驗收、實地指界及交接土地等各
    項工作均完成之日。」為市地重劃辦法第三條之一所明定。
二、本件原告因台中縣大里市（二）第五、六、七鄰里市地重劃完成分配取得坐落大
    里市○○段一００、一０二、一０三、一０六地號四筆土地，並於八十七年十月
    二十日登記完成及八十八年七月十三日完成驗收，被告大屯分處依地政機關所送
    之土地地籍整理清冊，按土地稅減免規則第十七條規定恢復課徵地價稅並自八十
    九年起減半徵收二年，計課徵地價稅三０四、三五八元。經原告異議同段一０二
    地號尚未點交，屬重劃未完成土地，地價稅應繼續免徵，嗣經台中縣政府函復上
    開土地除一０二地號尚未點交屬重劃未完成，其餘一００、一０三、一０六地號
    等三筆土地均已重劃完成，依規定仍應課徵地價稅並減半徵收二年。被告大屯分
    處重新核算原告八十九年地價稅二一五、０六三元。
三、原告雖起訴主張所分配取得之四筆土地，在使用上互有連帶關係，於二年餘前重
    劃完成，本有台灣電力公司欲承租原告四筆土地，只因該第一０二號土地無法完
    成重劃，致使原告無法與台灣電力公司訂立租賃契約，造成原告損失不貲，自不
    應徵收地價稅云云。惟查本件原告所有大里大義段一００、一０二、一０三、一
    ０六地號四筆，係大里（二）第五、六、七鄰里重劃完成分配取得之土地，其登
    記日期為八十七年十月二十日，驗收完成日為八十八年七月十三日，其中一０二
    地號因尚未點交屬重劃未完成，應繼續免課徵地價稅，其餘一００、一０三、一
    ０六地號三筆土地均已完成登記點交，確屬重劃完成土地，為原告所不爭，系爭
    土地重劃工作，既經主管機關認定重劃完成，依土地稅減免規則第十七條前段規
    定，自無免稅之適用；又上開四筆系爭土地互為毗鄰，各筆土地界址明確其產權
    獨立完整，並不影響其處分權，且各筆土地均面臨道路，可自行出入使用，亦無
    土地稅法第二十二條第一項所稱限制建築或不能建築，仍作農業用地使用可改課
    田賦之情況。則被告機關依首揭稅法規定課徵系爭三筆土地八十九年地價稅二一
    五、０六三元，核無違誤，訴願決定予以維持，亦無不合，原告起訴意旨，難謂
    為有理由，應予駁回。
據上論結，本件原告之訴為無理由，依行政訴訟法第一百九十五條第一項後段、第九
十八條第三項前段，判決如主文。
中    華    民    國      九十      年      十二      月    二十六      日
                 臺 中 高 等 行 政 法 院   第 四 庭
                                審 判 長 法      官  沈  應  南
                                         法      官  許  武  峰
                                         法      官  黃  淑  玲
右正本證明與原本無異。
如不服本判決，應於判決送達後二十日內向本院提出上訴書狀，其未表明上訴理由者
，應於提起上訴後二十日內向本院提出上訴理由書（須依對造人數附具繕本）；如於
本判決宣示或公告後送達前提起上訴者，應於判決送達後二十日內補提上訴理由書（
須附繕本）。未表明上訴理由者，逕以裁定駁回。
提起上訴應預繳送達用雙掛號郵票拾份(每份三十四元)。
中    華    民    國      九十      年      十二      月    二十六      日
                                         法院書記官  黃  靜  華


司法院資訊處製作；財團法人民間司法改革基金會備份。
